臺北高等行政法院判決
　　　　　　　　　　　　　　　　　　　93年度訴字第1326號
　　　　　　　　　　　　　　　.
原　　　告　世普股份有限公司
代　表　人　甲○○○董事長）.
訴訟代理人　乙○○
被　　　告　財政部基隆關稅局
代　表　人　朱恩烈（局長）
訴訟代理人　丙○○
上列當事人間因虛報進口貨物產地事件，原告不服財政部中華民
國93年2月23日台財訴字第0920078210號訴願決定， 提起行政訴
訟。本院判決如下︰
    主  文
原告之訴駁回。
訴訟費用由原告負擔。
    事  實
壹、事實概要：
　　緣原告涉嫌於民國（以下同） 92年3月14日委由新重誠報關
    行向被告報運進口SANITARY WARE乙批（報單號碼：第AA/92
    /1083/ 0112號），報列貨品分類號列第6910．00．00．00-
    5號，輸入規定：MWO，即大陸物品不准輸入，原申報產地為
    KOREA， 經被告查驗結果，實到來貨產地為中國大陸，核非
    屬經濟部公告准許輸入之大陸物品。原告涉有虛報產地、逃
    避管制之情事，被告爰依據查得價格（依據財政部關稅總局
    驗估處核定價格） 及海關緝私條例第37條第3項轉據同條例
    第36條第1、3項規定，處貨價一倍之罰鍰計新臺幣（以下同
    ）581,701元，併沒入其貨物。 原告不服，申請復查，未獲
    變更，提起訴願，遭駁回後，遂向本院提起行政訴訟。
貳、兩造聲明：
一、原告聲明：求為判決
１、訴願決定及原處分均撤銷。
２、訴訟費用由被告負擔。
二、被告聲明：求為判決如主文所示。
、兩造爭點：
    被告依查得之貨櫃動態表認原告涉有虛報產地、逃避管制之
    情事， 依據查得價格及海關緝私條例第37條第3項轉據同條
    例第36條第1、3項規定，處貨價一倍之罰鍰計 581,701元，
    併沒入其貨物，是否違法？
一、原告陳述：
１、財政部訴願決定以本案來貨貨上及內包裝均無任何文字，僅
    外包裝紙箱嘜頭上有MADE IN KOREA字樣敘述， 但本案貨櫃
    經被告所屬之驗貨課實地徹底檢驗皆無發現任何可屬大陸製
    造之違法證據，而對於進口貨品原產地認定標準參考事項亦
    訂有「進口貨物或其包裝上之產地標誌，查無去除、破壞或
    塗改者，亦無其它事證足以判定係虛報產地時，驗貨或查緝
    單位概依其產地標誌認定產地…」，本案之包裝上既已印有
    MADE IN KOREA字樣， 而又無其它違法之證據下，仍認定本
    案為大陸產製貨品，原告當然不服。
２、財政部另以貨櫃起運口岸為大陸新港要原告提供合理解釋，
    其實對於貨櫃起運口岸原告並不知情，亦非原告所為，且原
    告一直表達僅是很單純地向韓國買貨進口販賣，而韓國亦保
    證本批貨確是韓貨，並在韓國轉運來台，至於貨櫃起運在大
    陸既非原告所為，原告當然無法提供合理解釋。但依被告所
    列出之貨櫃所有人KOREA MARINE TRANSPORT CO., LTD 網站
    公布之貨櫃動態表，原告亦上網摘取，發現到該貨櫃動態表
    上紀錄3月6日於釜山有入閘／卸貨（GATE IN／DISCHARGING
    ），並於3月10日出閘／裝貨（GATE OUT／LOADING），也可
    能是韓國自行向大陸買貨起運，而後於韓國卸下，並補裝原
    告所要之貨品再轉運來台，被告理應向韓國查明事實，而非
    不為就認定推由原告來背罪。
３、財政部訴願決定最後更以「…訴願人拒絕或無法提示，即應
    歸責，其縱非故意，實難謂無過失…」來維持原處分，更難
    令原告信服，原告始終認為執法必須審慎求證，勿枉勿縱，
    以本案論述，已可充分說明原告並非知情，亦無任何積極犯
    法事證下，理當不能置原告入罪，怎麼可能扯上原告縱非故
    意，實難謂無過失之論呢？且海關緝私條例第36條亦規定「
    不知為私運貨物而有起卸、裝運、收受、貯藏、購買或代銷
    之行為，經海關查明屬實者，免罰。」意即財政部不能僅以
    起運口岸為大陸來認定原告所為，反應要求海關搜集其它證
    明可資證明原告犯罪事實，倘無，則只能認為原告並不知情
    ，亦無犯罪事實，海關理當依法明示原告無罪免罰才是。
４、綜上所述，爰請判決如原告訴之聲明。
二、被告陳述：
１、按「報運貨物進口而有左列情事之一者，得視情節輕重，處
    以…：…四、其他違法行為。」、「有前二項情事之一而涉
    及逃避管制者，依前條第一項及第三項論處。」及「私運貨
    物進口…者，處貨價一倍至三倍之罰鍰。」、「前二項私運
    貨物沒入之。」分別為海關緝私條例第37條第1項第4款、第
    3項及第36條第1項、第3項所明定。 次按報運進口非屬「臺
    灣地區與大陸地區貿易許可辦法」 第7條規定准許輸入之大
    陸物品者，即構成進口禁止輸入之物品而涉及逃避管制之違
    法行為。 本案原告於92年3月14日向被告報運進口SANITARY
    WARE乙批，原申報產地為韓國，經被告查核結果產地為中國
    大陸，核非屬經濟部依「臺灣地區與大陸地區貿易許可辦法
    」第7條規定公告准許進口之大陸物品， 原告顯有虛報貨物
    產地，逃避管制之違法情事，被告乃依首揭規定處原告貨價
    一倍之罰鍰581,701元，併沒入涉案貨物，於法並無不合。
２、原告訴稱：「…本案來貨貨上及內包裝均無任何文字，僅外
    包裝紙箱嘜頭上有MADE IN KOREA字樣敘述， 但本案貨櫃經
    被告…實地徹底檢驗皆無發現任何可屬大陸製造之違法證據
    ，而對於進口貨品原產地認定標準參考事項亦訂有『進口貨
    物或其包裝上之產地標誌查無去除、破壞或塗改者，亦無其
    他事證足以判定係虛報產地時，驗貨或查緝單位概依其產地
    標誌認定產地…』， 本案之包裝上既然印有MADE IN KOREA
    字樣，而又無其他違法之證據下，仍認定本案為大陸物品，
    原告當然不服。」乙節，查原告所稱「進口貨品原產地認定
    標準參考事項」確為被告參考認定標準，且為該參考事項第
    1項之規定， 惟該項規定已敘明「亦無其他事證足以判定係
    虛報產地時」方可適用，本案來貨雖貨上及內包裝均無任何
    文字，僅外包裝紙嘜頭上有MADE IN KOREA字樣敘述， 然經
    被告依貨櫃所有人KOREA MARINE TRANSPORT CO., LTD 網站
    公布之貨櫃動態表顯示，查得本案貨櫃起運口岸為大陸新港
    ，已有直接證據證明來貨非原申報之韓國產製，已不適用該
    參考事項第1項之規定，而應改依該參考事項第5項之規定：
    「進口貨物…，或由不准直接通航之口岸裝載起運…，由驗
    貨或查緝單位請進口人提出說明及提供下列證明文件，查證
    後認定其產地…」及參考事項第8項規定： 「進口人未能依
    海關要求於期限內提出說明或提供相關資料文件時，由驗貨
    或查緝單位依既有事證，認定其產地」，原告所稱係對該參
    考事項內容有所誤解。
３、查韓國海關制度完善，若從韓國裝櫃、裝船、起運出口一定
    留有紀錄，如出口報單等報關文件，被告依前述參考事項第
    5項之規定，於92年4月11日以(92)基進業驗(1)字第853號函
    通知原告檢具相關資料供核，惟原告除提不出產地證明或韓
    國海關報關出口等反證資料供查核外，亦無法對裝載貨櫃從
    大陸新港起運提供合理解釋，被告乃依起運口岸認定其產地
    ，並非無據。原告訴稱：「財政部另以貨櫃起運口岸為大陸
    新港要原告提供合理解釋，其實對於貨櫃起運口岸原告並不
    知情，亦非原告所為，…原告當然無法提供合理解釋。」顯
    係卸責之詞。原告又稱「…原告亦上網摘取，發現該貨櫃動
    態表上紀錄3月6日於釜山有入閘／卸貨（GATE IN／DISCHA-
    RGING），並於3月10日出閘／裝貨（GATE OUT/LOADING）」
    乙節，查貨櫃動態表顯示DISCHARGING或LOADING係指貨櫃卸
    船或裝船，而貨櫃內裝狀態係另以FULL或EMPTY表示， 本案
    貨櫃2月27日在大陸新港由SHIPPER領空櫃裝貨裝船，運至釜
    山轉船到基隆， 此有貨櫃所有人 KOREA MARINE TRANSPORT
    CO., LTD網站公布之貨櫃動態表可資證明，訴訟理由顯不足
    採。原告又稱「也可能是韓國自行向大陸買貨起運，而後於
    韓國卸下並補裝原告所要之貨品再轉運來台，被告理應向韓
    國查明事實，而非不為就認定推由原告來背罪」乙節，依行
    政訴訟法第163條規定： 「左列各款文書，當事人有提出之
    義務：一、該當事人於訴訟程序中曾經引用者…四、就與本
    件訴訟關係有關之事項所作者…」，原告自應負反證之舉證
    責任，本案原告迄未提供任何資料供查核，僅一再空口稱經
    韓方保證，推測之詞未具有證據力，自不可推翻被告查獲貨
    櫃實際起運口岸為大陸新港之事實證據。故被告所為原處分
    於法並無不合。
４、原告復稱：「財政部訴願決定最後更以『…訴願人拒絕或無
    法提示，即應歸責，其縱非故意，實難謂無過失…』來維持
    原處分，更難令原告信服，…且海關緝私條例第36條亦規定
    『不知為私運貨物而有起卸、裝運、收受、貯藏、購買或代
    銷之行為，經海關查明屬實者，免罰。』意即財政部不能僅
    以起運口岸為大陸來認定原告所為，反應要求海關搜集其他
    證明可資證明原告犯罪事實，倘無，則只能認為原告並不知
    情，亦無犯罪事實…」乙節，查進口貨物以誠實申報為原則
    ，被告已查得本案申報不實之證據，而原告以進口貿易為常
    業，對於相關規定應知之甚詳，自應避免進口不准輸入之大
    陸物品而受罰，並舉證正確文件供核，按一般貿易習慣，貨
    物皆自原產地起運出口，且皆會留下進出口海關報關紀錄，
    原告所稱如係屬實，原告自可提供相關資料佐證，原告提出
    不知情或對其有利之主張，自應負舉證之責，本案原告顯有
    未盡注意責任，原告應注意能注意而不注意，縱非故意，亦
    難謂無過失，參據司法院釋字第275號解釋意旨， 自應受罰
    ，被告所為原處分應屬合法妥適。
５、綜上所述，被告之原處分及復查駁回之決定，認事用法洵無
    不合，原告之訴顯無理由，爰請判決如被告答辯之聲明。
  　理　由
一、按「報運貨物進口而有左列情事之一者，得視情節輕重，處
    以所漏進口稅額二倍至五倍之罰鍰，或沒入或併沒入其貨物
    ：一、虛報所運貨物之名稱、數量或重量。二、虛報所運貨
    物之品質、價值或規格。三、繳驗偽造、變造或不實之發票
    或憑證。四、其他違法行為。」、「有前二項情事之一而涉
    及逃避管制者，依前條第一項及第三項論處。」及「私運貨
    物進口…者，處貨價一倍至三倍之罰鍰。」、「前二項私運
    貨物沒入之。」分別為海關緝私條例第37條第1項、第3項及
    第36條第1項、第3項所明定。次按報運進口非屬「臺灣地區
    與大陸地區貿易許可辦法」第 7條規定准許輸入之大陸地區
    物品者，即構成進口禁止輸入之物品而涉及逃避管制之違法
    行為。
二、本件原告涉嫌於92年 3月14日委由新重誠報關行向被告報運
    進口SANITARY WARE乙批（報單號碼：第AA/92/1083/0112號
    ），報列貨品分類號列第6910．00．00．00-5號，輸入規定
    ：MWO，即大陸物品不准輸入，原申報產地為KOREA，經被告
    查驗結果，實到來貨產地為中國大陸，核非屬經濟部公告准
    許輸入之大陸物品。原告涉有虛報產地、逃避管制之情事，
    被告爰依據查得價格（依據財政部關稅總局驗估處核定價格
    ） 及海關緝私條例第37條第3項轉據同條例第36條第1、3項
    規定，處貨價一倍之罰鍰計581,701元，併沒入其貨物。 原
    告不服，主張韓方已解釋貨已送往臺灣，無法開立產地證明
    ，被告不能僅依貨櫃起運口岸為大陸新港為由，就判定原告
    違法云云，申經被告復查決定以，查本案來貨貨上及內包裝
    均無任何文字，僅外包裝紙箱嘜頭上有 MADE IN KOREA字樣
    ，惟依貨櫃所有人 KOREA MARINE TRANSPORT CO., LTD網站
    公布之貨櫃動態表顯示，本案貨櫃起運口岸為大陸新港，被
    告已於92年 4月11日以(92)基進業驗(1)字第853號函通知原
    告檢具相關資料供核。由於韓國海關制度完善，若本案貨品
    確實從韓國裝櫃、裝船、起運出口，一定留有紀錄，如出口
    報單等報關文件可供佐證，惟原告除提不出產地證明或韓國
    海關報關出口等資料供查核外，亦無法對裝載貨櫃何以從大
    陸新港起運提供合理解釋，復查理由核無足採，被告乃依起
    運口岸認定其產地，於法並無不合為由，駁回其復查之申請
    。原告不服，循序提起訴願及本件行政訴訟。
三、原告於本件行政訴訟中訴稱，本案來貨貨上及內包裝均無任
    何文字，外包裝紙箱嘜頭上既然印有 MADE IN KOREA字樣，
    而又無其他違法之證據下，被告仍認定本案為大陸物品，原
    告當然不服。原告亦上網摘取， 發現該貨櫃動態表上紀錄3
    月6日於釜山有入閘／卸貨 （GATE IN／DISCHARGING），並
    於3月10日出閘／裝貨（GATE OUT/LOADING）」， 有可能是
    韓方自行向大陸買貨起運，而後於韓國卸下，並補裝原告所
    要之貨品再轉運來台，被告理應向韓國查明事實，而非不為
    就認定推由原告來背罪。財政部另以貨櫃起運口岸為大陸新
    港要原告提供合理解釋，其實對於貨櫃起運口岸原告並不知
    情，亦非原告所為，原告當然無法提供合理解釋。財政部訴
    願決定最後更以「…訴願人拒絕或無法提示，即應歸責，其
    縱非故意，實難謂無過失…」來維持原處分，更難令原告信
    服。且海關緝私條例第36條亦規定「不知為私運貨物而有起
    卸、裝運、收受、貯藏、購買或代銷之行為，經海關查明屬
    實者，免罰。」意即財政部不能僅以起運口岸為大陸來認定
    原告所為，反應要求海關搜集其他證明可資證明原告犯罪事
    實，倘無，則只能認為原告並不知情，亦無犯罪事實云云。
    惟查：
１、「進口貨品原產地認定標準參考事項」為被告參考認定標準
    ，且該參考事項第1項規定已敘明 「亦無其他事證足以判定
    係虛報產地時」方可適用，本案來貨雖貨上及內包裝均無任
    何文字，僅外包裝紙箱嘜頭上有 MADE IN KOREA字樣敘述，
    然經被告依貨櫃所有人 KOREA MARINE TRANSPORT CO., LTD
    網站公布之貨櫃動態表顯示，查得本案貨櫃起運口岸為大陸
    新港，已有直接證據證明來貨非原申報之韓國產製，已不適
    用該參考事項第1項之規定，而應改依該參考事項第5項之規
    定：「進口貨物…，或由不准直接通航之口岸裝載起運…，
    由驗貨或查緝單位請進口人提出說明及提供下列證明文件，
    查證後認定其產地…」及參考事項第8項規定： 「進口人未
    能依海關要求於期限內提出說明或提供相關資料文件時，由
    驗貨或查緝單位依既有事證，認定其產地」。又貨櫃動態表
    顯示DISCHARGING或LOADING係指貨櫃卸船或裝船，而貨櫃內
    裝狀態係另以FULL或EMPTY表示，本案貨櫃92年2月27日在大
    陸新港由SHIPPER領空櫃裝貨裝船， 運至釜山轉船到基隆，
    此有貨櫃所有人 KOREA MARINE TRANSPORT CO., LTD網站公
    布之貨櫃動態表可資證明。
２、韓國海關制度完善，若從韓國裝櫃、裝船、起運出口一定留
    有紀錄，如出口報單等報關文件， 被告依前述參考事項第5
    項之規定， 於92年4月11日以(92)基進業驗(1)字第853號函
    通知原告檢具相關資料供核，惟原告除提不出產地證明或韓
    國海關報關出口等反證資料供查核外，亦無法對裝載貨櫃從
    大陸新港起運提供合理解釋，被告乃依起運口岸認定其產地
    ，並非無據。況依行政訴訟法第163條規定： 「左列各款文
    書，當事人有提出之義務：一、該當事人於訴訟程序中曾經
    引用者…四、就與本件訴訟關係有關之事項所作者…」，原
    告自應負反證之舉證責任，惟原告迄未提供任何資料供核，
    僅一再空言經韓方保證云云，然推測之詞不具證據力，自不
    可推翻被告查獲貨櫃實際起運口岸為大陸新港之事實證據。
３、進口貨物以誠實申報為原則，被告已查得本案申報不實之證
    據，而原告以進口貿易為常業，對於相關規定應知之甚詳，
    自應避免進口不准輸入之大陸物品而受罰，並舉證正確文件
    供核，按一般貿易習慣，貨物皆自原產地起運出口，且皆會
    留下進出口海關報關紀錄，原告所稱如係屬實，原告自可提
    供相關資料佐證，原告提出不知情或對其有利之主張，自應
    負舉證之責，本案原告顯有未盡注意義務，原告應注意能注
    意而不注意，縱非故意，亦難謂無過失，依據司法院釋字第
    275號解釋意旨，自應受罰。
四、綜上所述，原告之陳詞均不可採，則被告認原告涉有虛報產
    地、逃避管制之情事，依據查得價格（依據財政部關稅總局
    驗估處核定價格） 及海關緝私條例第37條第3項轉據同條例
    第36條第1、3項規定，處貨價一倍之罰鍰計 581,701元，併
    沒入其貨物之處分，揆諸首揭規定，並無違誤，復查決定及
    訴願決定遞予維持，均無不合。原告徒執前詞，訴請撤銷訴
    願決定及原處分，並無理由，應予駁回。
五、本件事證已臻明確，兩造其餘攻擊防禦方法均與本件判決結
    果不生影響，故不逐一論述，併此敘明。
據上論結，本件原告之訴為無理由， 爰依行政訴訟法第98條第3
項前段判決如主文。
中　　華　　民　　國　　94　　年　  5   　月　　18　　日
　　　　　                   第四庭審判長法  官 徐瑞晃
          　　　　　                     法  官 李得灶
                    　　　　　           法  官 吳慧娟
上為正本係照原本作成。
如不服本判決，應於送達後20日內，向本院提出上訴狀並表明上
訴理由，如於本判決宣示後送達前提起上訴者，應於判決送達後
20日內補提上訴理由書（須按他造人數附繕本）。
中　　華　　民　　國　　94　　年　　5　　 月　　18　　日
            　　　　　　　　　   　      書記官 劉道文
